【裁判字號】    91,交上易,431
【裁判日期】    920304
【裁判案由】    過失傷害
【裁判全文】
臺灣高等法院刑事判決                          九十一年度交上易字第四三一號
    上  訴  人
    即  被  告  乙○○
右列上訴人因過失傷害案件，不服臺灣桃園地方法院九十一年度交自字第一號，中華
民國九十一年十月一日第一審判決，提起上訴，本院判決如左：
    主  文
上訴駁回。
    事  實
一、乙○○於民國九十年十月三十一日下午三時許，駕駛車牌號碼Ｖ八─一０七一號
    自用小客貨車，沿桃園縣中壢市○○路往大園鄉方向行駛，途經桃園縣中壢市○
    ○路七二０號前之道路時，本應注意汽車迴車前，應暫停並顯示左轉燈光或手勢
    ，看清無來往車輛，並注意行人通過後，始得迴轉，以避免發生碰撞之危險，且
    依當時之情況，並無不能注意之情事，竟疏未注意後方有無來車，即貿然自路邊
    駕駛自用小客貨車起步行駛，由外側車道變換至內側車道並已迴轉至內側車道時
    ，適有鄭昀芳騎乘車牌號碼ＢＷＷ─二三七號機車，由後方同向自外側車道靠內
    側車道處行駛前來，亦疏未注意車前狀況，迨見乙○○之前開車輛時，已然避煞
    不及，致其機車之前方撞及乙○○自用小客貨車之左後車輪處，鄭昀芳因而受有
    頭部外傷併輕度腦震盪、臉部擦傷、右腳挫傷等之傷害。乙○○於肇事後犯罪未
    發覺前，向據報前來現場處理交通事故之桃園縣警察局中壢分局中福派出所警員
    自首並接受裁判。（乙○○被訴駕駛動力交通工具肇事逃逸部分，業經原審法院
    判決無罪確定）
二、案經鄭昀芳之父甲○○提起自訴。
    理  由
一、訊據上訴人即被告乙○○固對於右揭時、地因車輛迴轉而與鄭昀芳所騎乘之機車
    相撞一事坦承不諱，惟矢口否認有過失犯行，其於原審辯稱：伊在迴轉前約距離
    三十公尺遠處有看到鄭昀芳所騎乘的機車，伊以為鄭昀芳可以先行煞車，但她騎
    得太快，且當時她與另一騎乘機車的同學聊天，沒注意車前狀況，才會撞上伊所
    駕駛車輛的左後車輪處，而當時伊的車頭已轉到內側車道上，伊並無過失云云。
    於本院調查時辯稱：當時後面車子很多，伊怕影響交通，就先開到路邊等候，等
    到沒有車子時才迴轉，轉到中心線時，因為對向也有車子經過，所以伊稍微慢了
    一下，結果被害人車速很快，且沒有注意車前狀況就撞過來，撞到伊所駕駛車輛
    的左後方，現場路段沒有禁止迴轉的標誌，伊有打方向燈，也有注意兩邊來車，
    伊認為伊並無過失云云。然查，右揭事實業據被害人鄭昀芳於原審審理時到庭陳
    稱：伊約在三公尺遠的距離才看到被告迴轉車輛，伊當時車速約三十公里，伊一
    看到被告的車輛就按煞車，但車子仍無法煞住才撞到等語（見原審卷第五十頁）
    ，核與證人即被害人鄭昀芳之同學彭婉鈞到庭證稱：伊當時騎在鄭昀芳後方約四
    、五個車身遠，伊在後面有看到被告開車要迴轉，但因鄭昀芳離他很近，煞車不
    及才會撞到，當時伊並未與鄭昀芳聊天等語（見原審卷第五十頁）相符，並據證
    人即桃園縣警察局中壢分局中福派出所警員歐建明證述屬實（見原審卷第五十一
    頁），復有被告車損照片六幀、被害人車損照片一幀，及自訴人所提出之現場照
    片二幀附卷可稽（見原審卷第二十一頁、第二十二頁、第五頁、第二十頁）。按
    汽車迴車前，應暫停並顯示左轉燈光或手勢，看清無來往車輛，並注意行人通過
    後，始得迴轉，道路交通安全規則第一百零六條第五款定有明文，被告駕駛自用
    小客貨車自應遵守上開規定，而參之當時情況並無不能注意之情事，被告駕駛自
    用小客貨車未注意後方有無來車即由路邊起駛迴轉，此為肇事之原因，被告應注
    意能注意竟疏未注意上開規定致肇車禍，且被害人確係因本件車禍而受傷，除有
    被害人所提出之天晟醫院診斷證明書在卷可考外（見原審卷第四頁），亦為被告
    所不否認，足認被告之過失行為與被害人之傷害間，確有相當因果關係，被告辯
    稱並無過失云云，僅係卸責之詞，諉無可採。又被害人鄭昀芳騎乘機車行經上開
    路段，亦疏未注意車前狀況，致撞及正在迴轉之被告車輛，有違道路交通安全規
    則第九十四條第三項之規定，就本件車禍之發生亦與有過失，惟刑事責任係對於
    反社會行為所加之公法上制裁，不若民事責任係專以填補損害為目的，因此並無
    過失相抵之適用，是告訴人之與有過失，並不影響被告過失傷害罪責之成立，被
    告前開過失傷害之犯行，仍應予依法論科。
二、核被告所為，係犯刑法第二百八十四條第一項前段之過失傷害罪。又被告於肇事
    後犯罪未發覺前，向前來現場處理交通事故之桃園縣警察局中壢分局中福派出所
    警員自首並接受裁判等情，業經證人歐建明於原審訊問時證述屬實（見原審卷第
    五十一頁），應依刑法第六十二條前段之規定減輕其刑。
三、原審就被告所犯過失傷害部分，依刑事訴訟法第二百九十九條第一項前段，刑法
    第二百八十四條第一項前段、第六十二條前段、第四十一條第一項前段，罰金罰
    鍰提高標準條例第一條前段、第二條之規定，並審酌被告之素行、過失之程度、
    被害人所受之傷害、被告迄今尚未與被害人達成和解，賠償其損害（按：被告迄
    至本院九十二年二月二十五日審理時，尚未與被害人達成民事和解），及其犯罪
    後之態度等一切情狀，量處拘役五十日，並諭知易科罰金之折算標準，其認事用
    法核無違誤，量刑亦稱允當，被告提起上訴仍執「被害人車速過快，且沒有注意
    車前狀況，伊並無過失」等陳詞否認犯罪，即無可採，應駁回其上訴。
四、被告經合法傳喚，無正當理由而不到庭，爰不待其陳述，逕行判決。
據上論斷，應依刑事訴訟法第三百六十八條、第三百七十一條，判決如主文。
中      華      民      國      九十二      年     三     月     四     日
                              臺灣高等法院交通法庭
                                  審判長法  官  葉  騰  瑞
                                        法  官  莊  明  彰
                                        法  官  黃  國  忠
右正本證明與原本無異。
不得上訴。
                                        書記官  劉  貞  達
中      華      民      國      九十二      年     三     月     四     日
附錄本案論罪科刑法條全文
刑法第二百八十四條：
因過失傷害人者，處六月以下有期徒刑、拘役或五百元以下罰金。致重傷者，處一年
以下有期徒刑、拘役或五百元以下罰金。
從事業務之人，因業務之過失傷害人者，處一年以下有期徒刑、拘役或一千元以下罰
金。致重傷者，處三年以下有期徒刑、拘役或二千元以下罰金。


司法院資訊處製作；財團法人民間司法改革基金會備份。
